臺灣高等法院臺中分院民事裁定　　　　　 96年度抗字第168號
抗　告　人　甲○○
法定代理人　戊○○
　　　　　　乙○○
相　對　人　丙○○
兼　上一人
法定代理人　己○○
　　　　　　丁○○
上列當事人間請求損害賠償事件，抗告人聲請訴訟救助，抗告人
對於中華民國96年2月12日臺灣臺中地方法院第一審裁定（96年
度救字第10號），提起抗告，本院裁定如下：
    主  文
原裁定廢棄。
准予訴訟救助。
    理  由
一、按當事人無資力支出訴訟費用者，法院應依聲請，以裁定准
    予救助。但顯無勝訴之望者，不在此限。法院認定前項資力
    時，應斟酌當事人及其共同生活親屬基本生活之需要。民事
    訴訟法第107條定有明文。次按經財團法人法律扶助基金會
    分會准予法律扶助之無資力者，其於訴訟程序中，向法院聲
    請訴訟救助時，應准予訴訟救助，但另有不符法律扶助事實
    之證明者，不在此限，法律扶助法第62條亦定有明文。
二、抗告人於原審聲請意旨略以：抗告人因損害賠償事件，向原
    審法院提起民事訴訟，然因聲請人家庭生活困難、支出龐大
    及父母收入有限，且本案訴訟人證、物證俱在抗告人非顯無
    勝訴之望，惟抗告人無力支出訴訟費用，並向財團法人法律
    扶助基金會台中分會申請法律扶助獲准，爰聲請准予訴訟救
    助云云，並提出財團法人法律扶助基金會台中分會審查決定
    通知書（全部扶助）及審查表、申請人資力詢問表等為證。
三、原審駁回抗告人之聲請係以發現抗告人法定代理人即其母戊
    ○○擁有門牌號碼：台中縣大里市○○路○段816巷6號6樓，
    面積111.80平方公尺之房屋及坐落同市○○段146地號、面
    積1.50平方公尺；同段199地號、面積19.45平方公尺之土地
    ，且投資國喬石油化學股份有限公司新台幣（下同）13,170
    元，財產總值718,820元；其父乙○○則擁有自用小客車一
    輛。此有臺灣臺中地方法院稅務電子閘門資料查詢表乙紙附
    卷可稽。而本院訴訟標的之金額為2,057,887元，應徵第一
    審裁判費21,349元，尚難認抗告人無資力支出訴訟費用，而
    抗告人亦未提出能即時調查之證據，以釋明其無資力支出訴
    訟費用之主張為真實等情為論據。
四、惟查：抗告人主張抗告人甲○○家境清寒，現在就學期間營
    養午餐尚需補助，此有居仁國中營養午餐補助家境清寒證明
    書載明：「茲因甲○○於95年9月19日在校內被丙○○同學
    刺破右眼角膜，在等待移植的這段時間，嚐試各種中藥或健
    康食品都屬自費，無形中使原本微薄的收入，更不敷使用，
    加上房貸、信貸及姐姐和哥哥的教育費和生活費，怡廷進出
    醫院治療的費用…等，使得原本拮据的生活，更是雪上加霜
    。」為憑。抗告人之母戊○○名下房地於93年2月4日設定最
    高限額抵押一百八十萬元予有限責任臺中市第二信用合作社
    ，並借款一百五十萬元，還款至今，仍積欠有限責任臺中市
    第二信用合作社一百一十一萬二千七百七十七元。此分別有
    土地及建物登記謄本、活期儲蓄存摺、借款證明書可證。另
    積欠荷蘭銀行信用卡債務三萬六千一百六十九元亦有銀行繳
    款通知單可證。至於戊○○名下國喬石油化學股份有限公司
    股票，抗告人主張係友人借名投資云云，雖未能證明但該批
    股票價值僅13,170元，無法解免戊○○負債狀況。乙○○名
    下汽車係中古車，經汽車行估價，總價值僅約為五萬元，目
    前尚積汽車修理費八萬五千七百零五元，此分別有仁和汽車
    修護廠車輛估價證明及積欠汽車修理費證明、估價單為憑。
    又乙○○曾向中華商業銀行以及大眾銀行借款，還款至今，
    仍分別積欠二十六萬一千二百四十九元以及八萬一千八百九
    十三元，此有中華商業銀行消金帳戶歷史查詢表以及大眾銀
    行現金卡客戶交易明細表可證。又，乙○○亦積欠荷蘭銀行
    二萬六千二百一十三元，此亦有銀行繳款通知單可證。抗告
    人胞姊林慧貞及胞兄林敬喬就讀靜宜大學西班牙語文系及僑
    泰高職電子科均不得不申請臺灣銀行就學貸款，此亦分別有
    臺灣銀行股份有限公司就學貸款撥款通知可證。
五、綜上以觀，抗告人確無資力，財團法人法律扶助基金會台中
    分會業已准予全部扶助，亦查無不符法律扶助事實之證明，
    依首揭規定自應准予訴訟救助，原審駁回訴訟救助之聲請，
    自有未洽，抗告人執此抗告為有理由，應將原裁定廢自為裁
    定。
六、依民事訴訟法第492條、第107條第1項，裁定如主文。
中　　華　　民　　國　　96　　年　　3 　　月　　29　　日
                  民事第四庭    審判長法　官　黃斐君
                                      法　官  張浴美
                                      法　官  陳蘇宗
以上正本係照原本作成。
相對人得抗告。
如不服本裁定應於裁定送達後十日內向本院提出抗告理由狀（須
按他造人數附具繕本），繳納抗告裁判費新台幣壹仟元整，並同
時委任律師或具有律師資格之關係人為代理人。
                                      書記官　林水濱
中　　華　　民　　國　　96　　年　　3 　　月　　30　　日
                                                      Ｃ
